臺灣高雄地方法院刑事判決　　　　　　　　　　　　九十三年度訴字第一四八號
　　公　訴　人　臺灣高雄地方法院檢察署檢察官
　　被　　　告　丙○○
　　指定辯護人　本院公設辯護人戊○○
右列被告因違反毒品危害防制條例案件，經檢察官提起公訴（九十三年度偵字第五七
二九號），本院判決如左：
    主  文
丙○○意圖販賣而持有第一級毒品，處有期徒刑捌年。扣案之第一級毒品海洛因壹佰
陸拾捌包（合計淨重參拾貳點壹陸公克，空包裝重參拾參點伍玖公克）、第二級毒品
甲基安非他命壹包（驗前毛重零點陸公克、驗後毛重零點伍公克），分裝吸管壹支均
沒收銷燬之；扣案之夾鍊袋壹仟壹佰個、行動電話參支（使用門號分別為：0000
000000、0000000000、0000000000號）均沒收。
    事  實
一、緣丙○○積欠年籍姓名不詳、綽號「黑肚」之成年男子（以下稱「黑肚」）新台
    幣（以下同）十萬元債務，嗣因其經濟拮据、無力償還，遂於民國九十三年三月
    初某日，在高雄縣岡山鎮某處，由「黑肚」將第一級毒品海洛因一百六十八包及
    第二級毒品甲基安非他命（起訴書誤載為安非他命）一包、吸管一支、夾鍊袋一
    千一百個及行動電話三支（門號分別為：0000000000、000000
    0000、0000000000號）等物品交予丙○○，責其以第一級毒品海
    洛因每包一千元之價格，出售予不特定第三人，並約定倘丙○○每賣出一包毒品
    ，即可據此抵銷上開債務二百至三百元不等之方式，由丙○○基於意圖販賣之犯
    意而予收受，伺機出售牟利以抵償債務。嗣於九十三年三月十二日十六時許，因
    高雄縣政府警察局岡山分局員警駕車循線查獲丙○○所駕駛之車牌號碼五Ｍ—二
    七四二號自用小客車，並發現丙○○是時行車方式詭異、形跡可疑，擬上前盤查
    之際，竟遭丙○○駕駛上開自用小客車衝撞，遂在高雄縣岡山鎮○○○路二十六
    號「和平公園」大門前，由岡山分局員警加以逮捕，並於該自用小客車內扣得前
    述第一級毒品海洛因一百六十八包（合計淨重三十二點一六公克，空包裝重三十
    三點五九公克）、第二級毒品甲基安非他命一包（驗前毛重零點六公克、驗後毛
    重零點五公克）、分裝吸管一支、夾鍊袋一千一百個及行動電話四支等物品。
二、案經高雄縣政府警察局岡山分局報請台灣高雄地方法院檢察署檢察官偵查起訴。
    理  由
一、訊據被告丙○○固坦承於前開時、地經警於其所駕駛之車牌號碼五Ｍ—二七四二
    號自用小客車內查獲上述扣案物品，與其本身並未有施用毒品犯行之事實。惟矢
    口否認有何意圖販賣而持有毒品之犯行，辯稱：伊固曾於警詢中坦認犯行，然此
    係遭受岡山分局員警刑求之故；查扣物品中除ＯＫＷＡＰ廠牌行動電話（使用門
    號：0000000000號）外，均係「黑肚」所交付，「黑肚」並逼伊賣毒
    品，伊不敢賣；「黑肚」第一次係於為警查獲前交付三支手機及一包毒品予伊，
    但為警查獲前三天即將東西拿回去，第二次則係在九十三年三月十二日十四、十
    五時許再將扣案物品交予伊，「黑肚」第一次將該三支行動電話交予伊後，雖有
    人打電話來由伊接聽，但伊不敢去交易，而第二次交付時伊就不敢再使用云云。
    經查：
（一）按被告之自白，須非出於強暴、脅迫、利誘、詐欺或其他不正之方法，且與事
      實相符者，始得採為證據，如果被告之自白，係出於不正之方法，並非自由陳
      述，即其取得自白之程序，已非適法，則不問自白內容是否確與事實相符，因
      其非係適法之證據，即不能採為判決基礎，故審理事實之法院，遇有被告對於
      自白提出刑求之抗辯時，應先於其他事實而為調查，最高法院二十三年上字第
      八六八號著有判例。本件被告雖於警詢中坦認意圖販賣而持有毒品之犯行，然
      於本院審理中則改稱此乃遭受岡山分局員警刑求之故。參以前揭說明，本院應
      就被告此一抗辯內容先予調查，合先敘明。
    (一)按訊問被告，除有急迫情況且經記明筆錄者外，應全程連續錄音；必要時，並
      應全程連續錄影；又筆錄內所載之被告陳述與錄音或錄影之內容不符者，除有
      急迫情況且經記明筆錄而未錄音、錄影之情形外，其不符之部分，不得作為證
      據，刑事訴訟法第一百條之一第一項、第二項定有明文，此規定依同法第一百
      條之二，於司法警察官或司法警察詢問犯罪嫌疑人時，準用之。此等規定，其
      目的均係在建立訊（詢）問筆錄之公信力，擔保訊（詢）問程序之合法正當，
      確保供述人係依自己之記憶而為自由之供述、及筆錄之記載與供述人之供述內
      容相符，重點即在於供述人於接受訊（詢）問時，是否係本於自己自由意志而
      為供述，即供述之任意性，及警詢筆錄記載內容之真實性（此真實性係指與被
      告供述相符）。惟若司法警察或司法警察官違反此一規定，於詢問被告時未全
      程連續錄音，其筆錄之證據能力是否因此而欠缺，或係證據證明力之問題，尚
      有疑義。參以最高法院九十年度台上字第七二四二號判決意旨有謂：「司法警
      察（官）詢問犯罪嫌疑人如違背上開規定，其所取得之供述筆錄，究竟有無證
      據能力，原應審酌司法警察（官）違背該法定程序之主觀意圖、客觀情節、侵
      害犯罪嫌疑人權益之輕重、對犯罪嫌疑人在訴訟上防禦不利益之程度，以及該
      犯罪所生之危害，暨禁止使用該證據對於抑制違法蒐證之效果，及司法警察（
      官）如依法定程序有無發現該證據之必然性等情形，本於人權保障與社會安全
      之均衡維護精神，依比例原則，具體認定之」等語，固認此類筆錄之證據能力
      未可自始即予以否定，惟縱認其有證據能力，仍不免生有證據證明力判斷之問
      題。準此，有關司法警察或司法警察官違反詢問被告時應全程連續錄音規定之
      情形，本院爰認應依如下情形判斷之：(1)若供述人嗣於偵查或審判之整個過程
      中，在自由意志且有全程錄音之情況下，曾經承認該類筆錄確係依其自由意志
      之供述而為記載（承認筆錄內容之真實性），或為相同於警詢筆錄之供述，甚
      且有客觀獨立之第三人（即製作筆錄之警察或其同僚等與警詢筆錄製作之合法
      性有關係之人以外之第三人）在場可資證明時，則上述疑問原則上即可排除，
      該類筆錄應認具有證據能力，且在有具體補強證據存在之情形下，亦具有相當
      之憑信性（證明力）（最高法院八十九年度臺上字第九一七號、第三八七八號
      、九十二年度臺上字第九六四號判決均同此意旨）；(2)惟若供述人嗣於偵查或
      審判之整個過程中，不曾承認該類筆錄內容之任意性或真實性，且在偵查之初
      即自始否認該類筆錄之內容，因上述疑問仍然存在，則該類筆錄之證據能力原
      則上應予排除，更遑論證據證明力。尤其供述人之警詢筆錄係在行動受公力拘
      束之情形下為之，復無客觀獨立之第三人在場可資證明，而被告於檢察官偵查
      中自始即否認警詢筆錄內容之真實性或為刑求之抗辯時，此類筆錄之證據能力
      更應給予極度之保留。
    (二)承上，針對詢問時應予全程連續錄音之規定，其目的既在查考被告警詢中自白
      是否具任意性及與筆錄所載內容是否與供述相符，亦即係作為被告自白之任意
      性及與筆錄記載內容相符之證明。而錄音既僅屬證明手段，則茍能以其他方式
      證明被告自白之任意性及與筆錄記載內容相符，即可達與上開關於應為錄音規
      定之立法目的相同之效果，不致使被告權利受損。另有鑑於司法資源之有限性
      ，並肩負社會安全之公眾期望，是以基於「被告人權保障」及「真實之發現」
      二端之權衡，本院未能僅以未依刑事訴訟法第一百條之二準用同法第一百條之
      一第一項之規定為全程連續錄音而製作警詢筆錄，即逕為否定被告警詢中自白
      之證據能力而逕予排除。是以在被告抗辯自白非出於正當方法之情形下，仍應
      許由公訴人舉出其他方式證明被告警詢中自白之任意性及與筆錄記載內容相符
      ，而確認被告警詢中自白之證據能力。
    (三)茲據本院於九十三年六月七日準備程序中勘驗被告警詢中陳述之錄音帶內容結
      果，該錄音過程全然空白未予錄音，且該錄音帶嗣於審判程序中經製作筆錄之
      高雄縣政府警察局岡山分局員警甲○當庭辨認確屬其所使用之錄音帶無訛。則
      被告於本院審理中即就警詢中所為自白自始予以否認，並抗辯其陳述均係遭受
      員警刑求而非出於任意性供述，惟無筆錄製作過程之錄音內容可供查證，且除
      製作筆錄之員警及其同僚外，再無其他客觀獨立之第三人足以擔保被告陳述之
      真實性，綜以前開說明，本件既未據公訴人提出其他積極事證以供本院憑信被
      告於警詢所述各情確未遭受刑求、而係出於個人自由意識始為此等供述之事實
      ，自應認定被告於警詢中所為之自白，要因違反刑事訴訟法第一百五十六條第
      一項任意性規定而不具證據能力，本院當無從據為審認被告右揭犯罪事實之判
      斷基礎。
    (四)另經本院勘驗被告於九十三年三月十三日在臺灣高雄地方法院檢察署之偵訊筆
      錄錄音帶（本院九十三年六月七日準備程序筆錄第四至六頁），過程中檢察官
      係採一問一答之方式詢問被告，被告陳述自然並對所問問題均能清楚回答，法
      警曾告知檢察官被告有氣喘，但被告表示沒有關係，檢察官並詢問被告身體有
      無不舒服，被告回答沒有關係，並要求要講幾句話，被告陳述並無販賣毒品，
      係黃慶良與「黑肚」拿毒品給伊去賣，但是伊不敢賣，被告並陳述賣毒品所得
      利益為每賣一仟元，可分得一、二百元，但是從頭到尾即使有很多電話，伊均
      不敢接、不敢賣，且確未陳述「還沒有找到買主」一語，亦曾向檢察官表示伊
      於警局中曾要求擔任秘密證人，並願意出面與賣方接洽等語，其餘部分則均與
      偵訊筆錄所載大致相符，錄音過程並顯示偵訊時有踐行上揭刑事訴訟法全程連
      續錄音之法定程序，適以擔保其訊問過程之合法正當，且被告於本院勘驗時亦
      對該偵訊錄音帶內容係其所陳述一節未加爭執。準此，本件被告除於警詢中所
      為之供述外，其餘供述自應認有證據能力。
（二）本件被告因積欠「黑肚」十萬元債務，遂由「黑肚」交付第一級毒品海洛因一
      百六十八包及第二級毒品甲基安非他命一包、分裝吸管一支、夾鍊袋一千一百
      個及行動電話三支等物品交予被告，責其以每包一千元之價格，出售第一級毒
      品海洛因予不特定第三人，並約定被告每賣出一包毒品，即可據此抵銷上開債
      務二百至三百元；嗣被告於九十三年三月十二日十六時許，被告在高雄縣岡山
      鎮○○○路二十六號「和平公園」大門為警循線查獲，並在被告駕駛之車牌號
      碼五Ｍ—二七四二號自用小客車內查獲前開物品等事實，業據被告於偵查及本
      院審理中坦認不諱，並經證人即高雄縣政府警察局岡山分局員警丁○○、乙○
      ○及甲○等證述綦詳，復有前述扣案物品及查獲現場照片十一紙在卷可稽。又
      前開第一級毒品海洛因及第二級毒品甲基安非他命經送請鑑驗之結果，分別含
      有第一級毒品海洛因（合計淨重三十二點一六公克，空包裝重三十三點五九公
      克）及第二級毒品甲基安非他命（驗前毛重零點六公克、驗後毛重零點五公克
      ）成分，此有法務部調查局鑑定通知書（調科壹字第二二００一六九六四號）
      及高雄醫學大學附設中和紀念綜合醫院九十三年三月三十日檢驗報告（報告編
      號：九三０三—二九三號）各一份附卷可佐，足徵被告此部分自白核與事實相
      符，應堪採信。
（三）所謂「通訊記錄」係指行動電話為完成通訊作業所生之一切資訊記錄，其形式
      可能以電磁記錄之方式儲存於電信業者之資料庫或其他媒介中，亦得透過電腦
      周邊設備將之列印或傳真成為文書資料。其以門號申請調閱之通聯記錄者，即
      為一般大眾所認知之通聯記錄。其設計目的原本係電信業者為便於核算帳務及
      判斷是否發生不合理使用該系統門號（防制盜拷）之狀況，而對該系統門號被
      使用進行通話之情形（包括發話或受話）所作成之記錄。通聯紀錄內容依申請
      者調閱目的之不同，可分為「單向通聯（僅調閱受話或發話通聯）」及「雙向
      通聯（同時調閱受話及發話通聯）」二種，其記載之資料項目大致包括：類別
      （表示該筆通話通聯記錄為發話或通話）、國碼（地區碼）、發話方、受話方
      、日期（記載該筆通聯發生日期）、通話時間（記載該次通話起迄時間）、通
      話秒數、起始及結束之基地台、基地台方位角及行動電話序號等類。本院詳就
      被告前述所辯：「黑肚」第一次係於伊為警查獲前交付三支手機及一包毒品與
      伊，但為警查獲前三天即將東西拿回去，第二次則係在九十三年三月十二日十
      四、十五時許再將扣案物品交予伊等語交參以觀，足認扣案「黑肚」所交予被
      告之三支行動電話（使用門號：0000000000、000000000
      0、0000000000號），分別於九十三年三月初起至同年月九日止、
      及同年月十二日下午十四、十五時起至同日十六時為警查獲止，均處於被告可
      得任意使用之狀態。又被告於偵查中雖辯稱：「從頭到尾即使有很多電話，我
      都不敢接、不敢賣」（九十三年三月十三日偵訊筆錄），復於本院審理中改稱
      第一次伊雖有接聽，但不敢去交易，而第二次交付時伊就不敢再使用云云，然
      細繹卷附上開扣案之行動電話通聯紀錄，其中(一)門號0000000000：
      自九十三年三月十二日十四時起至同日十三時四十九分許；(二)門號00000
      00000：自同年三月一日起到同年三月九日十八時四十五分許、及同年三
      月十二日十四時起至十五時二十分許止、(三)門號0000000000：自同
      年三月三日起至同年三月九日二十一時二十六分許止、及同年三月十二日十二
      時四十六分許起至十五時四十二分許止，均有收、發話之雙向通聯紀錄，且通
      話次數頻繁，通話長度分別為數秒或數百秒不等，甚有多至一千四百餘秒者（
      例：門號0000000000於九十三年三月五日二十時一分許之通話紀錄
      ）。準此堪認被告於前述期間內確曾使用「黑肚」交付之三支行動電話對外密
      切聯繫，且依其通話紀錄內容觀之，亦非如被告辯稱其僅止於接聽電話、甚或
      不敢接聽云云。是被告此部分辯詞顯與事實有悖，洵無足採。
（四）再者，海洛因、甲基安非他命分係毒品危害防制條例第二條第二項第一款、第
      二款所定之第一級與第二級毒品，依法不得持有、施用、轉讓及販賣，苟有違
      反者，即應依毒品危害防制條例相關規定加以重罰，從而行為人倘非本身染有
      施用毒品惡習或有意製造、販賣或轉讓者，斷無可能故觸刑章而任意非法持有
      毒品。本件被告既經「黑肚」告知其應代為出售前開扣案第一級毒品海洛因，
      並自承其得以判斷「黑肚」所交付之物確屬毒品無誤（本院九十三年七月二十
      日審判筆錄第七頁），而繼續持有之，倘果如被告所言，其自始即因心生畏懼
      而不敢賣該等毒品云云，理應將「黑肚」交付之毒品及相關物品妥善收藏，絕
      無可能隨處放置而甘冒為警查獲之風險。然查，本件承辦員警於查獲扣案物品
      之際，其中第一級毒品海洛因一百六十六包及第二級毒品安非他命一包係被告
      置於前開自用小客車駕駛座之右側置物箱，另有二包則以夾鍊帶分裝之第一級
      毒品海洛因放置於該車駕駛座左側之車門置物格內等情，除據被告所是認外，
      並經證人乙○○、甲○到庭結證屬實及卷附照片二紙可資佐證。從而被告空言
      辯稱：「（扣案毒品，在何處搜獲？）在我車內，位於前座座椅中間之置物箱
      。當時他們將東西丟給我時，我有看一下，我拿取看完後，就順手將東西丟在
      駕駛座左方車門置物孔內。」、「（既然「黑肚」已經告訴你東西是毒品，為
      何還要將這些東西拿出來看？）因為我好奇。」云云，自核與社會常情有違，
      尚難憑採。
（五）此外，復佐以本件迭經被告自承曾受「黑肚」委託以第一級毒品海洛因每包一
      千元之價格，出售予不特定第三人，並約定倘被告每賣出一包毒品，即可抵銷
      其所積欠之債務二百至三百元等情不諱。且參以扣案第一級毒品海洛因合計一
      百六十八包，分裝數量非微；而被告自身並未施用毒品一節，亦有高雄縣政府
      岡山分局煙毒麻藥嫌犯代號與真實姓名對照表暨高雄縣政府衛生局煙毒尿液檢
      驗成績書各一份附卷為證，適認被告確非為供自己施用而持有前開扣案第一級
      與第二級毒品；又扣案分裝吸管一支經本院送請高雄醫學大學附設中和紀念醫
      院鑑定結果，呈現第一級毒品海洛因之陽性反應，有該院九十三年五月十八日
      檢驗報告一份（報告編號：九三０五—一四五）在卷可憑，足認被告確有使用
      該只吸管從事分裝第一級毒品海洛因之舉。職是，綜此當認前開第一級毒品海
      洛因顯係被告基於販賣之不法意圖而持有，並明知其中一包係第二級毒品甲基
      安非他命而仍非法持有之。是被告前開所辯各節，顯係臨訟卸責之詞，委無足
      採。本件事證已臻明確，被告意圖販賣而持有前開第一級毒品犯行至堪認定，
      應予依法論科。
二、按刑法第五十五條所謂一行為觸犯數罪名，就故意犯而言係指對於該數罪同時有
    各別之犯意而藉一個行為以達成之而言，若對於另一犯罪係臨時起意，而行為亦
    不止一個，或基於同一之犯意而行為又先後可分，即非刑法第五十五條上段之想
    像競合犯，應為數罪併罰，或刑法第五十六條之連續犯，最高法院七十年台上字
    第一九七一號著有判例。核被告丙○○所為，係違反毒品危害防制條例第五條第
    一項之意圖販賣而持有第一級毒品及同條例第十一條第二項持有第二級毒品罪。
    被告非法持有第一級毒品海洛因之低度行為，應為意圖販賣而持有之高度行為所
    吸收，不另論罪。又被告以一行為同時持有第一級毒品海洛因及第二級毒品甲基
    安非他命，為想像競合犯，依刑法第五十五條之規定，應從一重之意圖販賣而持
    有第一級毒品罪處斷。應予究明者，公訴意旨雖認被告亦涉有毒品危害防制條例
    第五條第二項之意圖販賣而持有第二級甲基安非他命罪嫌，然公訴人因認被告涉
    犯上開罪嫌云云，無非係以查獲之扣案物品包括第二級毒品甲基安非他命一包，
    且該包毒品經鑑定結果亦呈甲基安非他命之陽性反應等，為其論據。惟查，本件
    被告於偵查及本院審理中始終供稱「黑肚」要求其所出售者係第一級毒品海洛因
    ，並明確供述其交易方式為每一包價格為一千元，如有人要買五百元者，則再以
    吸管分裝等語，惟就是否販賣第二級毒品甲基安非他命部分則始終付之闕如。再
    參諸本件查獲甲基安非他命僅有一包，且數量甚微（驗前毛重零點六公克、驗後
    毛重零點五公克），又扣案之分裝吸管亦未能驗出甲基安非他命成分，無從推認
    被告事後曾加以分裝之事實。準此以觀，縱被告於接獲「黑肚」交付前開毒品之
    際，可得辨認分別係第一級毒品海洛因與第二級毒品甲基安非他命，而仍予收受
    一節，已如前述，尚未可徒以被告於為警查獲之際曾一併扣有第二級甲基安非他
    命一包之事實，即率爾遽認被告果係意圖販賣而持有該第二級毒品甲基安非他命
    。此外復查無積極證據足認被告持有上開第二級毒品甲基安非他命之時有何販賣
    意圖，從而公訴人前認被告同時違反毒品危害防制條例第五條第二項之意圖販賣
    而持有第二級毒品罪云云，於法容有未洽，惟此與本件起訴之社會基本社會事實
    仍屬同一，爰於原起訴範圍內，變更其起訴法條而予審判（就意圖販賣持有毒品
    得否變更為單純持有毒品一節，司法院八十四年四月十三日廳刑一字第０七二六
    ０號函覆臺灣高等法院之刑事法律問題研究第十一輯第三十四則之研討結果、及
    最高法院八十八年度臺上字第六七七六號刑事判決均採與本判決相同見解），併
    此敘明。另查，本件被告實因積欠「黑肚」債務，經濟狀況困頓，復經「黑肚」
    誘之以利，一時失慮始同意代為販賣而持有前開毒品，惟諒其尚未從中獲取任何
    利益旋即為警查獲，且持有數量非鉅，與其他販毒集團可輕易獲得厚利之情形相
    較，本案犯罪所生危害尚非重大，實屬情輕法重，揆其前開犯罪情狀客觀上足以
    引起一般同情，顯有堪予憫恕之處，本院如逕以宣告最低度之十年以上有期徒刑
    ，猶嫌過重，在客觀上足以引起一般之同情，是其犯罪情狀顯可憫恕，爰依刑法
    第五十九條之規定減輕其刑。爰審酌被告之素行、犯罪之動機、目的、手段、對
    社會治安危害程度，暨犯罪後仍矢口否認犯行等一切情狀，量處如主文所示之刑
    ，以示懲儆。
三、扣案之第一級毒品海洛因一百六十八包暨第二級毒品甲基安非他命一包，均係查
    獲之毒品，經檢驗結果分別呈現海洛因與甲基安非他命之陽性反應，業如前述，
    且各該包裝袋因與其內之毒品業已無法析離，應將之同視為第一級毒品與第二級
    毒品無訛；又分裝吸管一支經檢驗結果亦呈海洛因之陽性反應，而其內殘餘毒品
    仍同屬無法析離，從而上開物品不問屬於犯人與否，均應依毒品危害防制條例第
    十八條第一項前段之規定，沒收銷燬之。再者，扣得之夾鍊袋一千一百個及行動
    電話三支（使用門號分別為：0000000000、0000000000、
    0000000000號），均係「黑肚」所交予被告使用，為供其預備犯本罪
    所用之物，應依刑法第三十八條第一項第二款規定宣告沒收。另查扣之ＯＫＷＡ
    Ｐ廠牌行動電話（使用門號：0000000000號）一支雖係被告所有，然
    核與本案犯罪事實無涉，本院自無從併予宣告沒收，附此敘明。
據上論斷，應依刑事訴訟法第二百九十九條第一項前段、第三百條，毒品危害防制條
例第五條第一項、第十一條第二項、第十八條第一項前段，刑法第十一條前段、第五
十五條、第三十八條第一項第二款，判決如主文。
中      華      民      國      九十三      年     八     月     六     日
                                  臺灣高雄地方法院刑事第十三庭
                                    審判長法  官  李  勝  琛
                                  法  官  曾  吉  雄
                                          法  官  陳  明  呈
右正本證明與原本無異。
如不服本判決，應於判決送達後十日內，向本院提出上訴狀。
                                          書記官  林  明  忠
中    華    民    國      九十三      年      八      月       六       日
